【裁判字號】    99,審訴,191
【裁判日期】    990526
【裁判案由】    偽造有價證券
【裁判全文】
臺灣士林地方法院刑事判決             99年度審訴字第191號
公  訴  人  臺灣士林地方法院檢察署檢察官
被      告  甲○○
指定辯護人  本院公設辯護人姜惠如
上列被告因偽造有價證券案件，經檢察官提起公訴（99年度偵字
第1176號），本院判決如下：
    主  文
甲○○意圖供行使之用，而偽造有價證券，處有期徒刑壹年柒月
。如附表各編號所示之本票上關於偽造「乙○○」為共同發票人
部分（含署押即簽名4枚、指印1枚）均沒收。
    事  實
一、甲○○係乙○○之兒子，其明知未得乙○○之同意或授權，
    不得擅自利用乙○○之名義簽發本票，詎竟基於意圖供行使
    之用而偽造有價證券之犯意，於民國98年4 月間某日，在友
    人彭祥剛（音）位於臺北縣淡江大學附近之住處內，未得父
    親乙○○之同意或授權，擅自以乙○○為共同發票人，接續
    偽造乙○○之署押（含簽名及指印）於如附表各編號所示之
    本票4 紙上，並填載內容而偽造各該有價證券後，交付予彭
    祥剛而行使之，作為清償賭債之用。嗣彭祥剛於某不詳時、
    地，為供其借款之擔保而交付上開本票予不知情之丙○○，
    而丙○○再向本院民事庭聲請本票裁定，並對乙○○行使追
    索權時，經乙○○向本院提起確認本票債權不存在之訴，始
    查悉上情。
二、案經本院告發及丙○○訴由臺灣士林地方法院檢察署檢察官
    偵查起訴。
    理  由
壹、程序部分：
    按被告以外之人於審判外之言詞或書面陳述，除法律有規定
    者外，不得作為證據；又被告以外之人於審判外之陳述，雖
    不符合同法第159 條之1 至第159 條之4 之規定，但經當事
    人於審判程序同意作為證據，法院審酌該言詞陳述或書面陳
    述作成時之情況，認為適當者，亦得為證據。當事人、代理
    人或辯護人於法院調查證據時，知有第159 條第1 項不得為
    證據之情形，而未於言詞辯論終結前聲明異議者，視為有前
    項之同意，刑事訴訟法第159 條第1 項及第159 條之5 分別
    定有明文。查本判決下列所引用之各該被告以外之人於審判
    外之言詞或書面陳述，雖屬傳聞證據，惟均經當事人於本院
    審判期日中表示無意見而不予爭執，並同意作為證據，且迄
    至言詞辯論終結前亦未再聲明異議，本院審酌此等證據資料
    製作時之情況，尚無違法不當及證明力明顯過低之瑕疵，亦
    認為以之作為證據應屬適當，故揆諸前開規定，爰逕依刑事
    訴訟法第159 條之5 規定，認前揭證據資料均例外有證據能
    力，合先敘明。
貳、實體部分：
一、上揭犯罪事實，業據被告甲○○於偵查中、本院準備程序及
    審理時迭承不諱，核與證人即被害人乙○○於檢察官偵查中
    及本院審理時證述之情節相符，並有附表各編號所示之本票
    影本4 紙、本院98年度票字第4715號民事裁定影本、民事簡
    易訴訟程序第一審卷宗影卷（附於98年度他字第4095號偵查
    卷第2 頁至第36頁）及本院98年度士簡字第1252號判決書各
    1 份在卷可稽，綜上，堪認被告自白與事實相符，本件事證
    明確，被告犯行洵堪認定，應依法論科。
二、核被告所為，係犯刑法第201 條第1 項偽造有價證券罪。被
    告同時地接續偽造「乙○○」為共同發票人之如附表各編號
    所示之本票4 紙，其侵害之法益相同，各行為之獨立性極為
    薄弱，依一般社會健全觀念，在時間差距上難以強行分開，
    在刑法評價上，以視為數個舉動之接續施行，合為包括之一
    行為予以評價，較為合理，顯係基於單一偽造有價證券犯意
    下之接續行為，應論以接續犯之單純一罪（最高法院86年度
    台上字第3295號參照）。又被告偽造乙○○署押（含簽名及
    指印）之行為為偽造有價證券之階段行為，而行使偽造有價
    證券之輕度行為又為偽造之重度行為所吸收，均不另論罪。
    再刑法第201 條第1 項之偽造有價證券罪為最輕本刑3 年以
    上有期徒刑之罪，刑度非輕，而本件被告犯罪之動機係為償
    還賭債，行為固不足取，惟其年輕識淺，經人慫恿，始一時
    失慮，萌生偽造有價證券之犯意，且被告雖未經其父親即被
    害人乙○○之同意而偽造該被害人為共同發票人，惟被告亦
    為發票人，並未逃避票據責任，況該等本票嗣經被害人提起
    確認本票債權不存在訴訟，已獲勝訴判決，有本院98年度士
    簡字第1252號民事判決在卷可稽，被害人並未受有金錢之損
    害，且該被害人於本院審理時亦表示願意原諒被告，而被告
    就積欠持票人丙○○新臺幣30萬元之票據債務予以清償，有
    被告提出之淡水第一信用合作社匯出匯款條影本1 紙附卷可
    憑，是被告犯罪情節尚非重大，堪以憫恕，縱科以法定最低
    刑度之刑，猶嫌過重，從而，本件情輕法重，乃依刑法第59
    條規定酌減其刑。爰審酌被告曾因重利案件，經臺灣板橋地
    方法院於98年11月6 日以98年度易字第1114號判決處有期徒
    刑8 月減為4 月確定，並於99 年1月12日易科罰金執行完畢
    ，此有臺灣高等法院被告前案紀錄表附卷可憑，其於本件犯
    罪之動機、目的、手段、對被害人造成之損害尚非重大，如
    上所述，兼衡其事後坦承犯行，態度良好並已賠償被害人丙○○全部損失等一切情狀，量處如主文所示之刑，以示儆懲
    。
三、另如附表各編號所示本票上偽造共同發票人「乙○○」部分
    應依刑法第205 條之規定宣告沒收，而該偽造本票部分既經
    沒收，其上「發票人欄」內偽造「乙○○」之署押（含簽名
    及指印）因隨同各該本票上開部分之沒收而無所附麗，自無
    庸再依刑法第219 條之規定諭知沒收，附此敘明。
據上論斷，應依刑事訴訟法第299 條第1 項前段，刑法第201 條
第1 項、第205 條、第59條，刑法施行法第1 條之1 第1 項、第
2 項前段，判決如主文。
本案經檢察官彭康凡到庭執行職務。
中    華    民    國    99    年    5    月     26    日
                  刑事第一庭審判長法  官  雷雯華
                                  法  官  吳祚丞
                                  法  官  王沛雷
以上正本證明與原本無異。
如不服本判決應於收受判決後10日內向本院提出上訴書狀，並應
應敘述具體理由。其未敘述上訴理由者，應於上訴期間屆滿後20
日內向本院補提理由書(均須按他造當事人之人數附繕本)「切勿
逕送上級法院」。
                                  書記官  陳麗津
中    華    民    國    99    年    5    月     26    日
附錄本判決論罪法條全文：
刑法第201條
意圖供行使之用，而偽造、變造公債票、公司股票或其他有價證
券者，處3 年以上10年以下有期徒刑，得併科3000元以下罰金。
行使偽造、變造之公債票、公司股票或其他有價證券，或意圖供
行使之用，而收集或交付於人者，處1 年以上7 年以下有期徒刑
，得併科3000元以下罰金。
附表：
┌──┬─────┬─────┬────┬───────┬─────┐
│編號│ 發 票 日 │ 到 期 日 │ 票 號  │金額（新臺幣）│偽造之方法│
├──┼─────┼─────┼────┼───────┼─────┤
│ 1  │98年4月9日│98年4月9日│TH058902│   10 萬元    │於共同發票│
│    │          │          │        │              │人欄，偽造│
│    │          │          │        │              │「乙○○」│
│    │          │          │        │              │之署押（簽│
│    │          │          │        │              │名1 枚）  │
├──┼─────┼─────┼────┼───────┼─────┤
│ 2  │98年4月9日│98年4月9日│TH058903│   10 萬元    │同上      │
├──┼─────┼─────┼────┼───────┼─────┤
│ 3  │98年4月9日│98年4月9日│TH058904│   10 萬元    │同上      │
├──┼─────┼─────┼────┼───────┼─────┤
│ 4  │98年4月9日│98年4月9日│空 白   │   30 萬元    │於共同發票│
│    │          │          │        │              │人欄，偽造│
│    │          │          │        │              │「乙○○」│
│    │          │          │        │              │之署押（含│
│    │          │          │        │              │簽名及指印│
│    │          │          │        │              │各1 枚）  │
└──┴─────┴─────┴────┴───────┴─────┘

司法院資訊處製作；財團法人民間司法改革基金會備份。
